臺灣桃園地方法院刑事判決　　　　　　99年度審易字第1995號
公　訴　人　臺灣桃園地方法院檢察署檢察官
被　　　告　陳進強
　　　　　　蔡茂田
上列被告因竊盜等案件，經檢察官提起公訴（99年度偵字第1548
7 號），本院判決如下：
    主  文
陳進強共同竊盜，累犯，處有期徒刑月，如易科罰金，以新臺
幣壹仟元折算壹日；又攜帶兇器竊盜，累犯，處有期徒刑陸月，
如易科罰金，以新臺幣壹仟元折算壹日；又攜帶兇器竊盜，累犯
，處有期徒刑陸月，如易科罰金，以新臺幣壹仟元折算壹日；應
執行有期徒刑壹年壹月，如易科罰金，以新臺幣壹仟元折算壹日
。
蔡茂田共同竊盜，累犯，處有期徒刑肆月，如易科罰金，以新臺
幣壹仟元折算壹日；又收受贓物，累犯，處有期徒刑伍月，如易
科罰金，以新臺幣壹仟元折算壹日；應執行有期徒刑柒月，如易
科罰金，以新臺幣壹仟元折算壹日。
    事  實
一、陳進強前於民國93、94年間因違反毒品危害防制條例案件，
    經本院分別以94年度訴字第247 號判決、94年度桃簡字第11
    98號判決各判處有期徒刑7 月、3 月，均確定後，嗣經本院
    以95年度聲字第367 號裁定應合併執行有期徒刑8 月確定，
    入監執行後，於95年5 月31日縮刑期滿執行完畢；另於97年
    間因違反毒品危害防制條例案件，經本院以97年度審訴字第
    1958號判決判處有期徒刑8 月確定，入監執行後，於98年10
    月24日期滿執行完畢（以上於本案均構成累犯）；蔡茂田前
    於97年間因竊盜案件，經本院以97年度審簡字第274 號判決
    判處有期徒刑4 月確定，於97年10月29日易科罰金執行完畢
    （於本案均構成累犯）。詎均不知悔改，而分別為下列犯行
    ：(一)於99年4 月間某日，由蔡茂田駕車搭載陳進強至桃園縣
    中壢市洽溪里3 鄰20號旁之貨櫃附近，2 人見四下無人，有
    機可趁，竟共同意圖為自己不法之所有，而基於竊盜之犯意
    聯絡，由蔡茂田在車上把風、接應，陳進強則下車進入貨櫃
    徒手竊取江煌坤所有之成衣94件，得手後載運至蔡茂田位在
    桃園縣大園鄉圳頭村9 鄰25之4 號居處存放，再由陳進強將
    該批衣物搬運至桃園縣大園鄉○○村○ 鄰○○○道路旁藏放
    。(二)陳進強復意圖為自己不法之所有，而基於竊盜之犯意，
    於99年3 月中旬某日，在桃園縣大園鄉○○路圳頭橋下，持
    客觀上足以對人之生命、身體安全構成威脅且具有危險性而
    可供兇器使用之鷹鴿剪1 把，竊取臺灣電力股份有限公司（
    以下簡稱「臺電公司」）所有之電纜線共117 公尺得逞後，
    載至蔡茂田上開居處，蔡茂田明知上開電纜係陳進強竊得之
    贓物，竟仍基於收受贓物之犯意，應允協助出售朋分牟利，
    2 人遂共同剝除電纜之外皮後，共同將電纜線載運至位於桃
    園縣大園鄉○○路○ 段223 號之不知情之「東蔚環保工程有
    限公司」（下稱「東蔚公司」）販售，得款新臺幣（下同）
    7 千餘元，並朋分予蔡茂田1 千餘元。(三)陳進強另意圖為自
    己不法之所有，而基於竊盜之犯意，於99年3 月間某日，侵
    入林家禛所經營位於桃園縣大園鄉溪海村3 鄰25-22 號「柏
    恩斯托兒所暨安親班」內（侵入建築物部分未據告訴、起訴
    ），持客觀上足以對人之生命、身體安全構成威脅且具有危
    險性而可供兇器使用之鷹鴿剪1 把，竊取林家禎所有之電纜
    線共107 公斤得逞，並於99年3 月5 日某時，將上開電纜線
    販售予不知情之東蔚公司，得款2 千元。嗣於99年5 月間，
    因陳進強另涉竊盜案件為警查獲後，於職司偵查職權機關尚
    未發現其上開犯行前，即主動供出上開犯行，自首而接受裁
    判，始悉其上開犯行，並尋線查獲蔡茂田。
二、案經桃園縣政府警察局大園分局報請臺灣桃園地方法院檢察
    署檢察官偵查起訴。
    理  由
壹、程序事項：
    按被告以外之人於審判外之言詞或書面陳述，除法律有規定
    者外，不得作為證據；又被告以外之人於檢察事務官、司法
    警察官或司法警察調查中所為之陳述，與審判中不符時，其
    先前之陳述具有較可信之特別情況，且為證明犯罪事實存否
    所必要者，得為證據；又被告以外之人於審判外之陳述，雖
    不符合刑事訴訟法第159 條之1 至第159 條之4 之規定，但
    經當事人於審判程序同意作為證據，法院審酌該言詞陳述或
    書面陳述作成時之情況，認為適當者，亦得為證據；又當事
    人、代理人或辯護人於法院調查證據時，知有同法第159 條
    第1 項不得為證據之情形，而未於言詞辯論終結前聲明異議
    者，視為有前項之同意，刑事訴訟法第159 條第1 項、第15
    9 條之2 及第159 條之5 分別定有明文。查本判決下列所引
    用之卷證資料（包含供述證據、文書證據等證據），均無證
    據證明係公務員違背法定程式所取得，且被告及檢察官於本
    院準備程序、審判期日對於提示卷證之證據能力，均未表示
    爭執，迄言詞辯論終結前亦未聲明異議，又卷內之文書證據
    ，經核亦無刑事訴訟法第159 條之4 之顯有不可信之情況與
    不得作為證據之情形，本院審酌上開證據資料製作時之情況
    ，尚無違法、不當或證明力明顯過低之瑕疵，亦認為以之作
    為證據應屬適當，依刑事訴訟法第159 條至第159 條之5 規
    定，所引用之下列證據，均有證據能力。
貳、實體事項：
一、訊據被告陳進強固坦承有上開3 次竊盜犯行，惟就犯罪事實
    (一)部分辯稱係其一人所為，就犯罪事實(三)部分辯稱該處之電
    線已經被拔掉，伊只是用拉的，伊未攜帶兇器鷹鴿剪犯之；
    被告蔡茂田則坦承犯罪事實(二)之收受贓物犯行，惟矢口否認
    犯罪事實(一)部分之竊盜犯行，辯稱伊僅係受被告陳進強之託
    ，搭載其至犯罪現場，伊事先不知被告陳進強搬運之成衣係
    他人所有，亦未有下車共同搬運云云。經查：
  (一)就犯罪事實(一)部分，被告陳進強於警詢中供認：「（問：你
    如何竊取該衣服【成品】？用何工具行竊？詳實陳述行竊事
    實經過？夥同何人共同行竊？竊得多少數量？）我夥同蔡茂
    田用所承租的小貨車前往中壢市洽溪里3 鄰20號旁竊取貨櫃
    內的衣服，……，所以我就夥同蔡茂田一起下手徒手打開貨
    櫃竊取放在裡面的衣服搬運到我所承租的小貨車內。（問：
    你與蔡茂田竊取上述衣服作何用途？）原本我與蔡茂田要找
    買主變賣換取現金，因為遲遲找不到有人要買所以就一直藏
    放在大園鄉○○村○ 鄰○○○道路上，直到今天我主動向警
    方坦承犯案的實情才全部主動交付給警方。（見偵卷第5 頁
    至第5 頁背面）」於檢察官偵訊中供認：「（問：跟蔡茂田
    有無99/4/10 在中壢市洽溪里3 鄰20號去偷貨櫃的衣服？）
    有。我找蔡茂田開車一起去，到現場我們一起去偷，貨櫃沒
    有鎖，我們就徒手打開，當場有4 個貨櫃衣服都沒有鎖。（
    問：蔡茂田說去偷衣服的時候他不知道，意見？）他知道。
    （問：你找他載衣服，如何跟蔡茂田說？）我跟他講說在往
    中壢方向洽溪里旁別人的三合院老家拆掉後有放四個貨櫃，
    裡面有衣服可拿，我去看過，因為走錯路，我看到有把他打
    開，我跟蔡茂田講，他說好，租車也是他跟我去租的，在桃
    園市○○路的租車行，名字我忘了好像是永旺，在東西向快
    速道路下面。」（見偵卷第5 頁至第5 頁背面、第113 至11
    4 頁）被告蔡茂田於警詢中供認：「（問：陳進強下手行竊
    時你負責做何事？有無幫忙搬運到你所有之小貨車上？）我
    留在車上幫忙看有沒有人來，都是陳進強搬上車的。（問：
    陳進強主動帶同警方前往行竊地點……(2)中壢市洽溪里3 鄰
    20號旁，……是否為你與陳進強行竊電纜線及衣物之地點？
    ）……我有載陳進強一起去現場，由陳進強徒手下手行竊，
    我負責留在車上等陳進強全部搬到貨車上後一起離開。」（
    見偵卷第11頁背面至第12頁），復據被害人江煌坤於警詢中
    指述明確，暨證人即查獲警員任清賢於本院準備程序中證述
    綦詳，另有現場及贓、證物照片5 張在卷可憑。就犯罪事實
    (二)、(三)部分，被告陳進強於警詢、檢察官偵訊及本院審理中
    自白犯行，被告蔡茂田亦於警詢、檢察事務官詢問及本院審
    理中自白犯行，核與被害人林家禛於警詢及本院準備程序中
    之指述、證人蔡美惠於警詢及檢察事務官詢問中、證人劉瑞
    仁於警詢及本院準備程序中、證人即查獲警員任清賢於本院
    準備程序中之證述若合符節，復有回收物買賣登記簿、車籍
    查詢- 基本資料詳細畫面各1 份、現場及贓、證物照片6 張
    在卷可憑。是被告2 人上開自白，核與事實相符，均堪信實
    。
  (二)被告蔡茂田就犯罪事實(一)事後雖翻異前供，辯以：伊僅係受
    被告陳進強之託，搭載其至犯罪現場，伊事先不知被告陳進
    強搬運之成衣係他人所有，亦未有下車共同搬運。惟按意思
    之聯絡並不限於事前有所謀議，即僅於行為當時有共同犯意
    之聯絡者，亦屬之，且其表示之方法，亦不以明示通謀為必
    要，即相互間有默示之合致，亦無不可（最高法院73年台上
    第2364號判例參照）。而證人即共同被告陳進強於本院訊問
    時結證稱：「（問：是否在下車時向蔡茂田說你要偷東西，
    還是在路上時說的？）我是到現場要下車的時候才說的。（
    問：蔡茂田當時有無回應你？）他沒有說什麼，就將車子開
    到貨櫃旁邊，我就下車，他就停在那邊等我，我就去搬衣服
    上車。」於被告蔡茂田詢問時則答稱：「（問：你要偷衣服
    的事情，是你在現場跟我說的，還是將衣服放到我家的時候
    說的？）在現場我要下車之前說的。」（見本院100 年8 月
    4 日審判筆錄第5 頁）是被告蔡茂田於竊盜現場時，即因被
    告陳進強之告知，知悉被告陳進強是要下車竊取他人之衣物
    。又被告蔡茂田前於96至99年間，有多次竊盜前科，分別經
    判處有期徒刑或拘役確定，並經執行完畢，此有其臺灣高等
    法院被告前案紀錄表1 份附卷可稽，其既因多次竊盜前科遭
    追訴、處罰，就可能涉入竊盜嫌疑之不法情事，本應較一般
    人更有強烈之認知，並避免涉入其內。詎其於得知被告陳進
    強欲著手行竊時，竟未拒絕參與犯罪，猶以默示之方式，與
    被告陳進強成立共同竊盜之犯意聯絡，且於被告陳進強下手
    行竊時，分擔把風、接應之工作，甚且事後亦將竊得之衣物
    載運至其住處放置，是其主觀犯意、客觀行為均屬明確，所
    為共同竊盜犯行灼然明甚。是被告蔡茂田事後翻異前供，顯
    屬飾卸之詞，無足憑採。
  (三)至證人即共同被告陳進強於本院訊問時結證所稱：「（問：
    【提示偵卷第113 頁】為何跟檢察官說，你與蔡茂田一起去
    偷，到現場後徒手打開？）當時與蔡茂田開車一起到現場，
    我在檢察官的說詞，是因為我以為蔡茂田叫警察抓我，所以
    我才跟檢察官說蔡茂田與我一起下去偷，我當時是作偽證誣
    告蔡茂田。在現場確實蔡茂田沒有下車，只有我下車。（問
    ：蔡茂田有無與你一起搬？）沒有。」（見本院100 年8 月
    4 日審判筆錄第4 至5 頁）經參以上開所述之被告2 人以默
    示達成共同竊盜之犯意聯絡，益徵被告2 人於著手行竊時，
    其分工方式一為下手實施，一為把風、接應，要不能因其於
    達成犯意聯絡後，被告蔡茂田未直接參與下手實施，即解免
    其竊盜犯行之該當，而認上開竊盜犯行僅屬被告陳進強一人
    所為。
  (四)被告陳進強就犯罪事實(三)部分之竊盜方式，於警詢中供稱係
    攜帶自備之鷹鴿剪犯之，惟嗣後則翻異前詞。然證人即查獲
    警員任清賢於本院準備程序中證稱：「（問：本案的三次竊
    盜犯行，你是如何查獲？）本案是99年5 月19日時，陳進強
    是以其他案件被派出所查獲到我們本隊，然後陳進強自己向
    我們說他還有其他的竊盜案件，陳進強並帶我們到現場去。
    （問：陳進強在製作筆錄的時候之精神狀況？）當時陳進強
    有一點提藥，但是在陳述上還是可以完整陳述，他提藥的狀
    況肢體上有一點晃動，可是不會有答非所問的情形，因為這
    些地方都是他自己說的，他不說我們也不知道。（問：柏恩
    斯托兒所部分，陳進強是說他如何偷的？）陳進強自己說他
    （帶）鷹鴿剪去剪的，且據我們所知陳進強隨身攜帶鷹鴿剪
    。（問：本件竊盜的電纜線有無被剪斷的跡象？）有。」（
    見本院100 年3 月3 日準備程序筆錄第7 至9 頁）足認被告
    陳進強上開攜帶鷹鴿剪竊盜之自白，係於犯罪偵查機關尚未
    知悉該犯罪前，即主動自首並供出犯罪情節，且當時其自由
    意志未遭犯罪偵查機關不當壓制，辨識能力亦未因提藥而有
    所減損，是其自白具有任意性，此外，並與竊得電纜線係遭
    剪斷之事實相符，自得作為證據，而認定其攜帶兇器竊盜之
    犯行。是被告陳進強事後翻異前供，顯為卸責之詞，不足採
    信。
  (五)綜上所述，被告2 人所辯均屬空言狡辯、犯後脫罪之詞，均
    不足採。被告2 人上開竊盜、收受贓物犯行均可認定，自應
    分別依法論科。
、論罪科刑：
一、新舊法之比較適用：
    被告陳進強行為後，刑法第321 條第1 項業於100 年1 月26
    日修正公布，並於同年月28日生效施行。又刑法第321 條第
    1 項第3 款之構成要件本身於此次雖未經修正，惟其法定刑
    由「6 月以上5 年以下有期徒刑」，修正為「6 月以上5 年
    以下有期徒刑，得併科新臺幣10萬元以下罰金」。準此，刑
    法第321 條第1 項第3 款之攜帶兇器竊盜罪所定之構成要件
    ，於上開規定修正前後固仍屬一致，並無不同，然修正後既
    增加得併科罰金刑之規定，已涉及科刑規範之變更，自有新
    舊法比較之必要，而經比較結果，修正後之規定並未有利於
    被告，依刑法第2 條第1 項前段規定，自應適用被告行為時
    即修正前刑法第321 條第1 項第3 款之規定論處，合先敘明
    。
二、按刑法第321 條第1 項第3 款之攜帶兇器竊盜罪，係以行為
    人攜帶兇器竊盜為其加重條件，此所謂兇器，其種類並無限
    制，凡客觀上足對人之生命、身體安全構成威脅，具有危險
    性之兇器均屬之，且祇須行竊時攜帶此種具有危險性之兇器
    為已足，並不以攜帶之初有行兇之意圖為必要（最高法院79
    年度台上字第5253號判例意旨可資參照）。查本件被告陳進
    強竊盜時所攜帶之鷹鴿剪1 把，足以將包覆塑膠外皮之銅製
    電纜線剪斷，倘持以攻擊人之身體，定對身體、生命造成危
    險、傷害，依上開判例意旨，自屬攜帶兇器竊盜。是核被告
    陳進強就犯罪事實(一)、(二)及(三)所為，分別係犯刑法第320 條
    第1 項之竊盜罪、修正前刑法第321 條第1 項第3 款之攜帶
    兇器竊盜罪及修正前刑法第321 條第1 項第3 款之攜帶兇器
    竊盜罪；被告蔡茂田就犯罪事實(一)、(二)所為，分別係犯刑法
    第320 條第1 項之竊盜罪、同法第349 條第1 項之收受贓物
    罪。被告2 人就犯罪事實(一)之竊盜罪間，有犯意聯絡、行為
    分擔，為共同正犯。又被告2 人就上開各罪間，犯意各別、
    行為互殊，均應分論併罰。再被告2 人分別有如犯罪事實欄
    所載之前案及執行紀錄，各有臺灣高等法院被告前案紀錄表
    1 份在卷可憑，其於徒刑執行完畢後5 年內故意再犯本件有
    期徒刑以上之罪，均為累犯，均應依刑法第47條第1 項規定
    加重其刑。另被告陳進強就犯罪事實(一)、(二)及(三)所為犯罪，
    於職司偵查職權機關尚未發現其上開犯行前，即主動供出上
    開犯行，自首而接受裁判，爰均依刑法第62條前段規定減輕
    其刑；其上開3 罪同時有刑之加重、減輕事由，均應先加後
    減之。爰審酌被告2 人，無視對他人財產之尊重，分別任意
    竊取他人物品、或收受贓物，兼衡其犯罪之動機、目的、手
    段，就所為犯罪，部分坦承犯行、部分空言狡辯之犯後態度
    ，部分贓物業經被害人領回等一切情狀，分別量處如主文所
    示之刑，併諭知易科罰金之折算標準，暨分別定其應執行之
    刑，再諭知易科罰金之折算標準。末查，被告陳進強持犯犯
    罪事實(二)、(三)所用之鷹鴿剪1 把，業經其丟棄而未扣案，為
    免執行困難，爰不予宣告沒收，附此敘明。
據上論斷，應依刑事訴訟法第299 條第1 項前段，修正前刑法第
321 條第1 項第3 款，刑法第2 條第1 項前段、第320 條第1 項
、第349 條第1 項、第28條、第47條第1 項、第62條前段、第41
條第1 項前段、第8 項、第51條第5 款，刑法施行法第1 條之1
第1 項、第2 項前段，判決如主文。
本案經檢察官王碩志到庭執行職務。
中    華    民    國   100    年    9     月    2     日
                      刑事庭  法  官  潘怡華
以上正本證明與原本無異。
如不服本判決，應於判決送達後10日內向本院提出上訴狀（應附
繕本），其未敘述上訴理由者，應於上訴期間屆滿後20日內補提
理由書狀於本院，上訴於臺灣高等法院。
                              書記官  戴育萍
中    華    民    國   100    年    9     月    2     日
附錄論罪科刑依據之法條：
中華民國刑法第320條（普通竊盜罪、竊佔罪）
意圖為自己或第三人不法之所有，而竊取他人之動產者，為竊盜
罪，處5  年以下有期徒刑、拘役或 5 百元以下罰金。
意圖為自己或第三人不法之利益，而竊佔他人之不動產者，依前
項之規定處斷。
前二項之未遂犯罰之。
修正前中華民國刑法第321條（加重竊盜罪）
犯竊盜罪而有左列情形之一者，處 6 月以上、 5 年以下有期徒
刑：
一、於夜間侵入住宅或有人居住之建築物、船艦或隱匿其內而犯
    之者。
二、毀越門扇、牆垣或其他安全設備而犯之者。
三、攜帶兇器而犯之者。
四、結夥三人以上而犯之者。
五、乘火災、水災或其他災害之際而犯之者。
六、在車站或埠頭而犯之者。
前項之未遂犯罰之。
中華民國刑法第349條（普通贓物罪）
收受贓物者，處 3 年以下有期徒刑、拘役或 5 百元以下罰金。
搬運、寄藏、故買贓物或為牙保者，處 5 年以下有期徒刑、拘
役或科或併科 1 千元以下罰金。
因贓物變得之財物，以贓物論。